臺灣花蓮地方法院民事裁定
110年度消債更字第29號
聲  請  人  張月美即張逸楣    
即債務人            
代  理  人  高逸軒律師（法扶律師）
上列當事人因消費者債務清理事件聲請更生，本院裁定如下：
    主  文
債務人張月美即張逸楣自民國110年12月30日下午4時起開始更生
程序。
命司法事務官進行本件更生程序。
    理  由
一、按債務人不能清償債務或有不能清償之虞者，得依本條例所
    定更生程序，清理其債務。債務人無擔保或無優先權之債務
    總額未逾新臺幣（下同）1,200萬元者，於法院裁定開始清
    算程序或宣告破產前，得向法院聲請更生。債務人對於金融
    機構負債務者，在聲請更生或清算前，應向最大債權金融機
    構請求協商債務清償方案，或向其住、居所地之法院或鄉、
    鎮、市、區調解委員會聲請債務清理之調解。協商或調解成
    立者，債務人不得聲請更生或清算，但因不可歸責於己之由
    ，致履行有困難者，不在此限。法院開始更生程序之裁定，
    應載明其年、月、日、時，並即時發生效力。法院裁定開始
    更生或清算程序後，得命司法事務官進行更生或清算程序，
    必要時得選任律師、會計師或其他適當之自然人或法人一人
    為監督人或管理人，消費者債務清理條例（下稱消債條例）
    第3條、第42條第1項、第151條第1項、第7項、第16條第1項
    分別定有明文。　　
二、聲請意旨略以：聲請人債務總金額約3,371,937元，名下無
    資產，有不能清償債務之情事，但現任職於門諾醫院業務課
    擔任事務師，每月收入約36,176元，扣除每月個人必要生活
    費用支出，尚有償還能力，願盡力按月償還積欠款項，又聲
    請人因有積欠私人債務（即連威翔180萬元）而遭到追債、
    強制執行，無法履行先前之協商方案而毀諾，爰聲請更生等
    語。
三、經查：
　㈠聲請人主張有不能清償債務之情事，業據提出全國財產總歸
    戶財產查詢清單、104至109年度綜合所得稅各類所得資料清
    單、薪津明細、在職服務證明書、行車執照、財團法人金融
    聯合徵信中心查詢當事人綜合信用報告回覆書、臺灣臺北地
    方法院民事109年度司票字第14138號裁定、本院109年度司
    執字第22388號執行命令、借據、借款紀錄、分期付款繳款
    書、存摺內頁資料、住宅租賃契約書、戶籍謄本為證。債權
    人亦提出聲請人欠款資料在卷可憑。
　㈡按債務人必要生活費用，以最近1年衛生福利部或直轄市政府
    所公告當地區每人每月最低生活費1.2倍定之。受扶養者之
    必要生活費用，準用第1項規定計算基準數額，並依債務人
    依法應負擔扶養義務之比例認定之。前2項情形，債務人釋
    明更生期間無須負擔必要生活費用一部或全部者，於該範圍
    內，不受最低數額限制；債務人證明確有必要支出者，不受
    最高數額及應負擔比例之限制。消債條例第64條之2定有明
    文。聲請人主張每月工作收入約36,176元，而依衛生福利部
    公告110年度臺灣省每人每月最低生活費用標準之1.2倍15,9
    46元，並衡酌聲請人之年齡、身份、健康情形（無特別傷病
    ）等情，兼聲請人聲請更生，本應樽節度日，若無其他特殊
    必要之額外支出並提出相當證明，則本院認以上開基準數額
    核算債務人必要生活費用，應屬適當。又聲請人名下有機車
    1輛，價值不高（本院卷149頁），另有向富邦人壽保險股份
    有限公司投保台幣保單，至110年8月6日解約價值數額僅61,
    062元（本院卷185頁），再就其收入扣除個人必要生活費用
    支出後之餘額，對照欠款之數額，堪認已有不能清償債務情
    事。
　㈢聲請人對於金融機構負有債務，已於104年3月23日成立前置
    協商，有臺灣士林地方法院104年度司消債核字第384號裁定
    、前置協商機制協議書可稽（本院卷103至107頁）。而據最
    大債權金融機構中國信託商業銀行股份有限公司陳報：成立
    前置協商後，聲請人於107年8月13日毀諾，後於108年4月成
    立一致性協商，惟於109年4月毀諾，又於109年5月成立個別
    協商，惟仍未能履行方案而毀諾（本院卷197頁）。但聲請
    人主張其係因有積欠私人債務即連威翔180萬元（為友人王
    添福整合債務之借款所成立之保證債務）遭到追債、強制執
    行，始無法履行先前之協商方案而毀諾等語。經查，聲請人
    主張之事實，業據提出與所述相符之臺灣臺北地方法院109
    年度司票字第14138號裁定、本院109年度司執字第22388號
    執行命令為證（本院卷63至66頁），並有本院民事紀錄科查
    詢表可參（本院卷155頁），應堪信實。是聲請人雖與金融
    機構債權人成立協商，但因有其他未參與協商之債權人對其
    強制執行，確有不可歸責於己之事由，致使其履行協商顯有
    重大困難，依首揭規定，得聲請更生。又聲請人無擔保或無
    優先權之債務總額未逾1,200萬元，未經法院裁定開始清算
    程序或宣告破產，另依卷內資料無消債條例第6條第3項、第
    8條或第46條各款所定駁回更生聲請之事由存在，則其聲請
    更生，並無不合，應予准許。　　　　
四、綜上所述，聲請人係一般消費者，且有不能清償債務或有不
    能清償之虞之情形，所負無擔保或無優先權之債務未逾1,20
    0萬元，復未經法院裁定開始清算程序或宣告破產，曾聲請
    債務清理之調解然未成立，此外，又查無聲請人有消債條例
    第6條第3項、第8條或第46條各款所定駁回更生聲請之事由
    存在，則聲請人聲請更生，應屬有據，並依上開規定命司法
    事務官進行本件更生程序，爰裁定如主文。
五、債務人於更生程序開始後，應禁止貪圖享受、節制慾望，避
    免支出與其收入顯不相當之不必要花費，並提出足以為債權
    人會議可決或經法院認為公允之更生方案供為採擇，而司法
    事務官於進行本件更生程序、協助債務人提出更生方案時，
    亦應依社會常情及現實環境衡量債務人之償債能力，並酌留
    其生活上應變所需費用，進而協助債務人擬定允當之更生方
    案，始符消債條例重建債務人經濟生活之立法目的，附此敘
    明。
中　　華　　民　　國　　110 　年　　12　　月　　30　　日
                          消債法庭  法　官  林敬展
以上正本係照原本作成。　　　　　　　　　　　　　　
本裁定不得抗告。 　　　　　　　　　　　　　
中　　華　　民　　國　　110 　年　　12　　月　　30　　日
                                    書記官  張芝瑜